【裁判字號】    97,易,792
【裁判日期】    970407
【裁判案由】    詐欺
【裁判全文】
臺灣臺中地方法院刑事判決               97年度易字第792號
公  訴  人  台灣台中地方法院檢察署檢察官
被      告  丙○○
                      樓
上列被告因詐欺案件，經檢察官提起公訴（97年度偵字第644號
），本院判決如下：
    主    文
丙○○幫助意圖為自己不法之所有，以詐術使人將本人之物交付
，未遂，處拘役參拾日，如易科罰金，以新台幣壹仟元折算壹日
。
    犯罪事實
一、丙○○預見一般人使用他人金融機構之帳戶，常與財產犯罪
    具有密切關係，可能利用他人金融機構帳戶作為取得贓款之
    工具，並掩飾不法犯行，其雖無提供帳戶幫助他人犯罪之確
    信，仍以縱若有人持之犯罪亦不違背其本意之幫助犯意，於
    民國96年5月10日至同年月11日之間某時，在不詳地點，以
    不詳代價，將其所保管之其夫黃順祥所有台中郵局烏日支局
    第00000000000000000號帳戶之存摺及金融卡（含密碼），
    交予不詳姓名成年人使用。該不詳姓名成年人或所屬詐欺集
    團成員取得黃順祥所有上開郵局帳戶之存摺、金融卡（含密
    碼）後，即意圖為自己不法之所有，於95年5月15日，打電
    話向乙○○詐稱其抽中香港財政局舉辦之抽獎活動二獎，獎
    金新台幣（下同）一百萬元，如要領獎須先匯稅金六萬八千
    元，拿到獎金後再另匯八萬二千元等語，使乙○○信以為真
    ，陷於錯誤，於同日至台南縣善化鎮農會匯款六萬八千元，
    至汪福裕所有合作金庫商業銀行忠明南路分行第0000000000
    000號帳戶，其後該詐欺集團成員又打電話要求乙○○匯款
    八萬二千元至黃順祥所有上開郵局帳戶，幸乙○○發覺有異
    ，未再匯款並報警處理，經警循線查悉上情，此部分始未得
    逞（汪福裕部分業檢察官另案提起公訴）。
二、案經台中市警察局第一分局報請台灣台中地方法院檢察署檢
    察官簽分偵查起訴。
    理    由
一、按被告以外之人於偵查中向檢察官所為之陳述，除顯有不可
    信之情況者外，得為證據。又被告以外之人於審判外之陳述
    ，雖不符刑事訴訟法第159條之1至第159條之4之規定，而經
    當事人於審判程序同意作為證據，法院審酌該言詞陳述或書
    面陳述作成時之情況，認為適當者，亦得為證據；當事人、
    代理人或辯護人於法院調查證據時，知有刑事訴訟法第159
    條第1項不得為證據之情形，而未於言詞辯論終結前聲明異
    議者，視為有前項之同意，刑事訴訟法第159條之1第2項、
    第159條之5分別定有明文。本件證人汪福順、黃順祥於偵查
    中之陳述，被告並未主張有何顯不可信之情況；另被害人乙
    ○○於警詢中之陳述，被告在本院調查證據迄言詞辯論終結
    前，均未聲明異議，本院審酌上開證人於警詢、偵查中之陳
    述及各該筆錄作成之情況，尚無違法取供或其他瑕疵，認為
    適當得作為證據使用，先予說明。
二、訊據被告丙○○固坦承其夫所有台中烏日郵局第0000000000
    00000000號帳戶均由其使用，該帳戶之存摺及金融卡亦由其
    保管等情，惟否認有幫助詐欺取財未遂犯行，辯稱伊於95年
    5 月10日持伊夫黃順祥所有上開郵局帳戶之金融卡提領三千
    元，隔好幾天要再使用時，就發現該帳戶存摺、金融卡不見
    ，伊將該帳戶金融卡密碼寫在紙上，與存摺、金融卡放在一
    起，該帳戶於96年5月11日跨行沖轉二百十七元，非伊或黃
    順祥所為，伊於96年5月21日使用該帳戶要領錢，當時伊住
    院，黃順祥問伊帳戶有沒有錢，伊才發現該帳戶存摺、金融
    卡不見，要黃順祥去辦理掛失云云。然查被告之夫黃順祥所
    有上開郵局帳戶之存摺、提款卡均由被告保管使用之事實，
    業據證人黃順祥於偵查中供述綦詳。又被害人乙○○係於96
    年5月15日，遭詐欺集團成員騙稱其抽中香港財政局舉辦之
    抽獎活動二獎，獎金一百萬元，如要領獎須先匯稅金六萬八
    千元，拿到獎金後再另匯八萬二千元，而陷於錯誤，先於同
    日至台南縣善化鎮農會匯款六萬八千元，至汪福裕所有合作
    金庫商業銀行忠明南路分行第0000000000000號帳戶，其後
    該詐欺集團成員又打電話要求被害人乙○○匯款八萬二千元
    至被告之夫黃順祥所有上開郵局帳戶，幸被害人乙○○發覺
    有異，未再匯款並報警處理，此部分始未得逞等情，亦據被
    害人乙○○於警詢時指述無訛，並有被害人乙○○提出之台
    南縣善化鎮農會匯款回條，及汪福裕所有合作金庫商業銀行
    忠明南路分行第0000000000000號帳戶、黃順祥所有上開郵
    局帳戶交易明細表附卷可稽。而金融機構帳戶之存摺、金融
    卡（含密碼），僅供本人存提款項使用，具有專屬性，若謂
    該不詳姓名成年人或所屬詐欺集團成員在未徵得被告同意使
    用之情況下，即指示被害人乙○○匯款至其夫黃順祥所有上
    開郵局帳戶，顯與經驗法則相悖。被告於偵查中先供稱伊於
    五月初利用金融卡領出黃順祥之殘障津貼，領出後去逛街，
    回到家即發現不見云云（依卷附黃順祥所有上開郵局帳戶交
    易明細表顯示，被告於96年5月10日利用金融卡自該帳戶領
    出三千元後，該帳戶餘額僅剩四百六十四元）；嗣在本院審
    理時則改稱伊係於96年5月21日使用該帳戶要領錢，當時伊
    住院，黃順祥問伊帳戶有沒有錢，伊才發現該帳戶存摺、金
    融卡不見，要黃順祥去辦理掛失云云，前後不一；且其於偵
    查指稱黃順祥所有上開郵局帳戶之金融卡密碼係3020，伊為
    預防黃順祥忘記密碼，所以才將密碼寫在紙上云云，復與證
    人黃順祥於偵查中供稱伊知道密碼，被告未將密碼寫在紙上
    等語不符，亦有可議。參以被告供稱其係於96年5月10日，
    利用金融卡自黃順祥所有上開郵局帳戶提領三千元，該帳戶
    於96年5月11日跨行沖轉二百十七元，非伊或黃順祥所為；
    證人汪福裕於偵查中坦承其所有合作金庫商業銀行忠明南路
    分行第0000000000000號帳戶，係於96年5月9日，在台中市
    ○村路，以半個月七千元之代價租予羅先生使用等情，益徵
    黃順祥所有上開郵局帳戶之存摺、金融卡（含密碼），應係
    被告於96年5月10日領出三千元後，至該帳戶於96年5月11日
    跨行沖轉二百十七元之前某時，在不詳地點，以不詳代價，
    交予不詳姓名成年人使用，被告所辯無非飾卸之詞，不足採
    信。次查被告係63年4月13日出生之成年人，具相當之社會
    經驗，對不詳姓名成年人何以須要其夫黃順祥所有上開郵局
    帳戶，豈能無疑？況自政府開放金融機構申請設立以來，金
    融機構大量增加，使一般人申請存款帳戶極為容易、便利，
    故除非充作犯罪使用，一般並無使用他人金融機構帳戶之必
    要。而坊間新聞媒體，對於不肖犯罪集團，經常利用大量取
    得之金融機構帳戶，作為詐欺或恐嚇取財工具，亦多所報導
    ，被告對此應知之甚詳，竟仍將其夫黃順祥所有上開郵局帳
    戶之存摺、金融卡（含密碼），交予不詳姓名成年人使用，
    該不詳姓名成年人或所屬詐欺集團成員果據以為詐欺取財匯
    款之工具，被告自有幫助該不詳姓名成年人或所屬詐欺集團
    成員詐欺取財之不確定故意。本件事證明確，被告犯行已堪
    認定。
三、按刑法上之故意，以行為人對於構成犯罪之事實，包括犯罪
    客體、行為、結果等均有具體確定認識，並有意使其發生者
    為確定故意，而行為人對於構成犯罪之事實，雖無具體確定
    認識，然已預見其發生，而其發生不違背其本意者，則為不
    確定故意。又行為人基於幫助他人犯罪之意思，為促成他人
    犯罪而為犯罪構成要件以外之行為，為幫助犯。本件取得被
    告之夫黃順祥所有上開郵局帳戶及汪福裕所有上開合作金庫
    商業銀行忠明南路分行帳戶存摺、金融卡（含密碼）之不詳
    姓名成年人或所屬詐欺集團成員，意圖為自己不法之所有，
    打電話向被害人乙○○詐騙其抽中香港財政局舉辦之抽獎活
    動二獎，獎金一百萬元，如要領獎須先匯稅金六萬八千元，
    拿到獎金後再另匯八萬二千元，使被害人乙○○陷於錯誤，
    匯款六萬八千元至汪福裕所有上開合作金庫商業銀行忠明南
    路分行帳戶，其後又打電話要求被害人乙○○匯款八萬二千
    元至黃順祥所有上開郵局帳戶未得逞，則該不詳姓名成年人
    或所屬不法集團成員應係犯刑法第339條第1項之詐欺取財罪
    ，而被告將其夫黃順詳所有上開郵局帳戶之存摺、金融卡（
    含密碼），以不詳代價交予不詳姓名成年人使用，該帳戶嗣
    後遭不詳姓名成年人或所屬詐欺集團成員據以作為詐欺取財
    匯款之工具，此既不違背被告當初交付存摺、金融卡（含密
    碼）之本意，且係參與提供取得詐欺取財犯罪所得款項之工
    具，對此犯行施以助力，為詐欺取財罪構成要件以外之行為
    ，此部分雖未得逞，被告仍應以詐欺取財未遂罪之幫助犯論
    之。核被告所為，係犯刑法第30條第1項前段、第339條第3
    項、第1項之幫助詐欺取財未遂罪。被告係幫助不詳姓名成
    年人或其所屬詐欺集團成員犯詐欺取財未遂罪，為幫助犯，
    依刑法第30條第2項之規定，應按正犯之刑減輕之。又被告
    已著手於幫助詐欺取財行為之實行而不遂，應再依刑法第25
    條第2項、第70條之規定遞減其刑。爰審酌被告並無任何前
    科紀錄（見卷附台灣高等法院被告前案紀錄表），將其夫黃
    順祥所有上開郵局帳戶之存摺、金融卡（含密碼），交予不
    詳姓名成年人，作為作欺取財匯款之工具，危害社會治安、
    金融秩序，事後否認上情，態度非佳，被害人乙○○雖因受
    騙匯款至另一汪福裕所有上開合作金庫商業銀行忠明南路分
    行帳戶，但未繼續匯款至被告之夫黃順祥所有上開郵局帳戶
    等一切情狀，處以如主文所示之刑，並諭知易科罰金之折算
    標準。
據上論斷，應依刑事訴訟法第299條第1項前段，刑法第339條第3
項、第1項，第30條第1項前段、第2項、第25條第2項、第70條、
第41條第1項前段，刑法施行法第1條之1第1項、第2項前段，判
決如主文。
本案經檢察官甲○○到庭執行職務。
中    華    民    國    97    年    4    月     7     日
                  台灣台中地方法院刑事第五庭
                        審判長法  官  鍾堯航
                              法  官  劉麗瑛
                              法  官  吳崇道
上正本證明與原本無異。
如不服本判決，應於收受送達後10日內向本院提出上訴書狀（應
敘述具體理由並附繕本）。
上訴書狀如未敘述理由，應於上訴期間屆滿後20日內補提理由書
於本院。
                              書記官  吳淑願
中    華    民    國    97    年    4     月    7     日
附錄本案論罪科刑法條全文
刑法第339：
意圖為自己或第三人不法之所有，以詐術使人將本人或第三人之
物交付者，處五年以下有期徒刑、拘役或科或併科一千元以下罰
金。
以前項方法得財產上不法之利益或使第三人得之者，亦同。
前二項之未遂犯，罰之。


司法院資訊處製作；財團法人民間司法改革基金會備份。
